【裁判字號】    95,交聲,1218
【裁判日期】    951228
【裁判案由】    違反道路交通管理處罰條例聲明異議
【裁判全文】
臺灣臺北地方法院交通事件裁定        95年度交聲字第1218號
異議人即
受處分人  甲○○
上列異議人即受處分人因違反道路交通管理處罰條例案件，對於
高雄市政府於民國95年 7月13日所為之處分（原處分案號：高市
府交裁字第裁32-AEU426993號），聲明異議，本院裁定如下：
    主  文
原處分撤銷。
甲○○汽車駕駛人，駕駛汽車不遵守道路交通標誌之指示，處罰
鍰新臺幣玖佰元，並記違規點數壹點。
    理  由
一、按汽車駕駛人，駕駛汽車不遵守道路交通標誌、標線、號誌
    之指示者，處新臺幣（下同）九百元以上一千八百元以下罰
    鍰，道路交通管理處罰條例第六十條第二項第三款定有明文
    。又汽車駕駛人有前開條款之情形者，除依該條處罰鍰外，
    並予記違規點數一點，同條例第六十三條第一項第一款亦有
    明文。所謂汽車，依同條例第三條第八款規定，包括機器腳
    踏車。
二、本件原處分機關高雄市政府係以：異議人即受處分人甲○○
    於民國九十五年六月十五日下午七時五十分許，騎乘其所有
    之車號ＸＬＥ—八八六號重型機車，在設有圓形「禁止進入
    標誌」（下方輔以附牌「週一～週五18～23時，週六‧週日
    11～23時」，規定禁止進入時間）之臺北市○○區○○街二
    段「西門徒步區」行駛，為臺北市政府警察局萬華分局（下
    稱萬華分局）警員當場攔停，並以異議人有違反前揭道路交
    通管理處罰條例第六十條第二項第三款規定之行為製單舉發
    ，因異議人拒絕簽收警員開立之舉發通知單，經警員於其上
    載明異議人拒絕簽收之事由後，依違反道路交通管理事件統
    一裁罰基準及處理細則第十一條第一項第一款規定，視為異
    議人已收受該通知單。嗣異議人於舉發通知單所載應到案日
    期前（即同年月三十日前）之同年月二十三日向原處分機關
    提出申訴，經原處分機關函請舉發單位萬華分局調查結果，
    仍認異議人有前開違規行為，原處分機關乃於同年七月十三
    日依道路交通管理處罰條例第六十條第二項第三款及違反道
    路交通管理事件統一裁罰基準及處理細則第四十三條、第四
    十四條及第六十一條之規定，裁處異議人罰鍰九百元。
三、異議意旨略以：異議人當日由臺北市○○區○○街一一五號
    附近出發，左轉進入武昌街二段一二０巷直行，再左轉武昌
    街二段後直行，於武昌街二段九一巷附近遭警員攔停，開立
    罰單。惟由武昌街二段一二０巷轉入武昌街二段處，並無任
    何明顯告示牌，告知民眾前方為「行人徒步區」，而唯一之
    告示牌又常遭青少年塗鴉，相較於昆明街與武昌街口設有大
    型明顯告示牌，並在管制時間架設柵欄，避免民眾誤闖，顯
    見武昌街二段一二０巷轉入武昌街二段處，設施明顯不足，
    政府機關未善盡告知義務，顯有疏失云云。
四、查異議人於九十五年六月十五日下午七時五十分許，騎乘其
    所有之車號ＸＬＥ—八八六號重型機車，在設有圓形「禁止
    進入標誌」（下方輔以「週一～週五18～23時，週六‧週日
    11～23時」等字樣之附牌，規定禁止進入時間）之臺北市○
    ○區○○街二段「西門徒步區」行駛之事實，為異議人所不
    否認，並有現場相片附卷可稽。而禁止進入標誌（圓形紅色
    標誌，中央為長四十三公分、寬十公分之白色圖樣），係用
    以告示任何車輛不准進入，設於禁止車輛進入路段入口顯明
    之處，其禁止進入時間有規定者，應在附牌內說明之，道路
    交通標誌標線號誌設置規則第七十三條第一項、第三項後段
    定有明文。茲漢口街二段九０巷、武昌街二段一二０巷與武
    昌街二段之交岔路口，既設有「禁止進入標誌」，下方並輔
    以「週一～週五18～23時，週六‧週日11～23時」等字樣之
    附牌，顯見任何車輛在週一至週五下午六時至十一時及週六
    、週日上午十一時至下午十一時，均不准進入該路段，異議
    人猶於九十五年六月十五日下午七時五十分許騎乘機車進入
    該處，顯有「駕駛汽車不遵守道路交通標誌指示」之違規行
    為至明。異議人所辯：由武昌街二段一二０巷轉入武昌街二
    段處，並無明顯告示牌，告知前方為「行人徒步區」云云，
    顯與事實不符，不足採信。異議人復辯稱：上開標誌常遭青
    少年塗鴉，該路口設施明顯不足，政府機關未善盡告知義務
    ，顯有疏失云云，然查該「禁止進入標誌」既設於標誌桿上
    方顯而易見之處，難認有足以致令駕駛人難以目視可見之情
    形，且該標誌為圓形標誌，面積甚大，並採紅底（紅色圓形
    ）、白圖（中央為長四十三公分、寬十公分之白色圖樣）、
    下方輔以白底黑字附牌之醒目設計方式，衡情駕駛人於駛入
    該路口前之相當距離，應得發見該「禁止進入標誌」，而即
    時選擇改道行駛。異議人係考領有駕駛執照之人，對交通標
    誌或號誌應有一定之認識，且行車時理當注意車前狀況及各
    種標誌或號誌，其自武昌街二段一二０巷欲左轉武昌街二段
    行駛時，竟疏未注意左前方之禁止進入標誌，顯屬可歸責於
    己，難謂該標誌有何設置不當。況臺北市○○區○○街、昆
    明街、康定路等部分路段設有「西門徒步區」，乃眾所周知
    之事，異議人又係萬華區○○街之住戶，對該處交通環境理
    應知之甚明，故該標誌縱有遭人塗鴉之情形，異議人亦難諉
    以「設施不足，致不知該處為行人徒步區」為由主張免罰。
    異議人前開所辯，顯屬事後卸責之詞，不足採信。
五、綜上所述，異議人確有於前揭時、地騎乘上開機車不遵守道
    路交通標誌指示之違規行為，從而，原處分機關依前揭道路
    交通管理處罰條例第六十條第二項第三款及違反道路交通管
    理事件統一裁罰基準及處理細則第四十三條、第四十四條、
    第六十一條規定，裁處異議人罰鍰九百元，固非無見，惟查
    前揭道路交通管理處罰條例第六十三條第一項第一款已明定
    汽車駕駛人有上開違規情形者，除依該條處罰鍰外，並應予
    記違規點數一點，是異議人之異議，雖無理由，惟原處分機
    關未審酌及此而為處分，亦有未洽，自應由本院將原處分撤
    銷，仍以異議人有違反道路交通管理處罰條例第六十條第二
    項第三款規定之行為，裁處異議人罰鍰九百元，並依同條例
    第六十三條第一項第一款規定，記違規點數一點，以資適法
    。
據上論斷，應依道路交通案件處理辦法第二十條前段，裁定如主
文。
中    華    民    國    95    年    12    月    28    日
                  交通法庭法  官 陳芃宇
以上正本證明與原本無異。
如不服本裁定，應於送達後5日內，向本院提出抗告狀。
                          書記官 周小玲
中    華    民    國    96    年    1     月    3     日


司法院資訊處製作；財團法人民間司法改革基金會備份。
